【裁判字號】    98,易,2920
【裁判日期】    990331
【裁判案由】    傷害
【裁判全文】
臺灣臺中地方法院刑事判決              98年度易字第2920號
公  訴  人  臺灣臺中地方法院檢察署檢察官
被      告  甲○○
            丙○○
上列被告等因傷害案件，經檢察官提起公訴（98年度偵字第1434
5號），本院判決如下：
    主  文
甲○○犯傷害罪，處有期徒刑月，如易科罰金，以新臺幣壹仟
元折算壹日。
丙○○無罪。
    犯罪事實
一、甲○○係丙○○之配偶，具有家庭暴力防治法第3條第1款所
    定之家庭成員關係。2人於民國98年5月6日晚上9時18分(起
    訴書誤載10時許)，在臺中縣豐原市○○街118巷45號住處，
    甲○○因向丙○○求歡遭拒，心有未甘，竟基於傷害之故意
    ，徒手毆打丙○○之臉頰(俗稱甩耳光)，見丙○○因而絆倒
    在床上，旋上前以腳壓住丙○○之右大腿，並徒手掐住丙○
    ○之脖子，致丙○○受有頭面部紅腫(無明顯外傷)、頸肩部
    擦傷及雙手、右大腿擦傷、瘀傷等傷害。丙○○因遭甲○○
    掐住脖子無法出聲、喘息而拼命以雙手掙扎後，因而致甲○
    ○受有臉部、頸部、前胸及兩手臂多處挫擦傷等傷害(丙○
    ○涉嫌傷害部分，業經本院認係行使正當防衛權之不罰行為
    ，而判處無罪，詳如後述)。
二、案經丙○○訴由臺中縣警察局豐原分局報告臺灣臺中地方法
    院檢察署檢察官偵查起訴。
    理    由
壹、證據能力之說明：
    按被告以外之人於審判外之言詞或書面，除法律有規定者外
    ，不得作為證據；又當事人、代理人或辯護人於調查證據時
    ，知有刑事訴訟法第159條第1項不得為證據之情形，而未於
    言詞辯論終結前聲明異議者，視為已有將該等證據採為證據
    之同意，同法第159條第1項、第159條之5第2項定有明文。
    查被告甲○○、丙○○對下列本院所引用各項證據之證據能
    力，於言詞辯論終結前，均無異議，本院審酌該等證據作成
    時之情況，並無不法取證情事，作為證據，應無不當，，該
    等人證、書證，均有其證據能力，自得為證據。
貳、有罪部分：
一、訊據被告甲○○固對其於上開時、地，與告訴人丙○○發生
    爭執後，進而肢體衝突傷害告訴人丙○○之事實，坦白承認
    ，惟辯稱：當時互罵後，其與告訴人丙○○2人手就揮來揮
    去，其有撥到告訴人丙○○的臉，但沒有掐住告訴人丙○○
    的脖子云云。經查：
(一)上開被告甲○○如何傷害告訴人丙○○之犯罪事實，已據告
    訴人丙○○迭於警詢、偵查中指證明確，並有告訴人丙○○
    提出之行政院衛生署豐原醫院受理家庭暴力事件驗傷診斷書
    1紙附卷可稽。
(二)又依上開驗傷診斷書所載告訴人丙○○所受傷勢為「頭面部
    紅腫、頸肩部擦傷及雙手、右大腿擦傷、瘀傷」等情，對照
    告訴人丙○○所為係遭被告甲○○徒手毆打臉頰、以腳壓住
    右大腿及徒手掐住脖子之指訴，相互吻合，足徵告訴人丙○
    ○上開指訴，應屬真實可信。復參以被告甲○○於偵查中已
    坦認確有先出手甩告訴人丙○○耳光等語(見偵卷第123頁)
    ；復於本院審理時改稱：「我手有撥到她(指告訴人丙○○)
    的臉」云云，則其上開所辯，顯有避重就輕之情，不足採信
    。堪認告訴人丙○○上開傷勢均係遭被告甲○○徒手傷害所
    致。
(三)至告訴人丙○○雖指訴被告甲○○尚有徒手抓告訴人丙○○
    之頭部撞擊牆壁云云。然查，告訴人丙○○於事發後同日晚
    上9時50分，旋即前往行政院衛生署豐原醫院驗傷結果，並
    未同時受有頭部之傷害等情，有該醫院受理家庭暴力事件驗
    診斷書可憑，且被告甲○○始終否認有此部分傷害犯行，則
    告訴人丙○○此部分指訴尚乏證據可佐，本院就告訴人丙○
    ○此部分指訴，尚難併予認定，公訴意旨認被告甲○○亦有
    此部分傷害行為，容有誤會。
(四)綜上所述，事證明確，被告甲○○上開傷害犯行，洵堪認定
    。
二、核被告甲○○所為，係犯刑法第277條第1項之傷害罪。又被
    告甲○○係告訴人丙○○之配偶，具有家庭暴力防治法第3
    條第1款所定之家庭成員關係。被告甲○○故意對告訴人丙
    ○○實施傷害之家庭暴力行為，業如前述，其所為傷害罪，
    性質上並屬於家庭暴力防治法第2條第2項所指之家庭暴力罪
    。爰審酌被告甲○○係告訴人丙○○之配偶，未思與告訴人
    丙○○和平共處，因一時求歡遭拒，即出手傷害告訴人丙○
    ○之犯罪動機、目的、手段、告訴人丙○○所受傷勢，其尚
    未賠償告訴人丙○○，未見其悔意等一切情狀，量處如主文
    所示之刑，並諭知易科罰金之折算標準，以資懲儆。
、無罪部分：
一、公訴意旨略以：被告丙○○於上開時、地，亦因告訴人即被
    告甲○○未給付金錢供繳納房屋貸款，而基於傷害之故意，
    以腳踢告訴人甲○○之下體，並徒手抓傷告訴人甲○○之手
    部、臉部及頸部等處，致告訴人甲○○受有臉部、頸部、前
    胸及兩手臂多處挫擦傷等傷害，因認被告丙○○涉有刑法第
    277條第1項之傷害罪嫌等語。
二、公訴人認被告丙○○涉有上開罪嫌，無非係以告訴人甲○○
    於警詢、偵查中之指訴及告訴人甲○○提出之行政院衛生署
    豐原醫院診斷證明書1紙，為其論罪之依據。訊據被告丙○
    ○堅決否認有何傷害犯行，辯稱：當天告訴人甲○○因向伊
    求歡遭拒，而徒手掐住伊脖子，伊被掐到無法呼吸，才抓傷
    告訴人甲○○，並無傷害告訴人甲○○之意，是出於正當防
    衛等語。
三、按犯罪事實應依證據認定之，無證據不得認定犯罪事實。次
    按對於現在不法之侵害，而出於防衛自己或他人權利之行為
    ，不罰；又按不能證明被告犯罪或其行為不罰者，應諭知無
    罪之判決，刑事訴訟法第154條、刑法第23條、刑事訴訟法
    第301條第1項分別定有明文。而告訴人之告訴係以使被告受
    刑事訴追為目的，是其陳述是否與事實相符，仍應調查其他
    事實以資審認，始得為不利被告之認定，最高法院52年台上
    字第1300號判例可資參照。經查：
(一)告訴人甲○○於98年5月6日晚上9時18分，在臺中縣豐原市
    ○○街118巷45號住處，因向被告丙○○求歡遭拒，先徒手
    毆打被告丙○○之臉頰(俗稱甩耳光)，於見被告丙○○因而
    絆倒在床上，旋上前以腳壓住被告丙○○之右大腿，並徒手
    掐住被告丙○○之脖子，致被告丙○○受有頭面部紅腫(無
    明顯外傷)、頸肩部擦傷及雙手、右大腿擦傷、瘀傷等傷害
    之事實，業經本院認定如前述(詳上開有罪部分)。
(二)雖告訴人甲○○提出上開行政院衛生署豐原醫院診斷證明書
    1紙，指訴被告丙○○涉犯傷害犯行，惟查，告訴人甲○○
    於本院審理時已結證稱：當時被告丙○○抓其臉、手臂、胸
    部，也有抓到其頸部，其背面沒有傷勢，下半身也沒有傷勢
    ，手臂之傷勢是在正面手臂靠近肩膀部分，及脖子靠近前胸
    的部分等語，足見其所受之傷勢均為抓傷所致，且均集中分
    布在其正面上半身的位置，其他身體部位並無遭攻擊而受傷
    ，此與被告丙○○上開所辯：伊遭告訴人甲○○徒手掐住脖
    子，才抓傷告訴人甲○○企圖掙脫等情節，互核相符。且告
    訴人甲○○係先出手傷害被告丙○○之人，被告丙○○應無
    忍受此一現時不法侵害行為之義務，自得於必要範圍內，使
    用必要之手段予以排除，或為必要之反擊。是被告丙○○於
    遭告訴人甲○○掐住伊脖子之「現在」、「不法」之侵害時
    ，為求掙脫而徒手抓傷告訴人甲○○之臉部、頸部、前胸、
    兩手臂等處，自屬防衛自己權利所為之行使正當防衛權之行
    為，復觀之告訴人甲○○所受臉部、頸部、前胸及兩手臂多
    處挫擦傷等傷害，均為身體表淺傷，其傷勢尚屬輕微，被告
    丙○○所為上開防衛之手段亦無過當甚明。
(三)綜上所述，被告丙○○被訴此部分傷害告訴人甲○○之行為
    ，既係正當防衛行為且未過當，自屬不罰，依上開規定，應
    諭知無罪之判決。
據上論斷，應依刑事訴訟法第299條第1項前段、第301條第1項，
刑法第277條第1項、第41條第1項前段，刑法施行法第1條之1第1
項、第2項前段，判決如主文。
本案經檢察官乙○○到庭執行職務。
中    華    民    國    99    年    3     月    31    日
                        臺灣臺中地方法院刑事第5庭
                                  法  官  丁智慧
以上正本證明與原本無異。
如不服本判決，應於送達後10日內向本院提出上訴狀（須附繕本
），上訴於臺灣高等法院臺中分院。上訴書狀如未敘述理由，應
於上訴期間屆滿後20日內補提理由書於本院。
                                  書記官  林錦源
中    華    民    國    99    年    3     月    31    日
附錄本案論罪科刑法條全文：
刑法第277條第1項
傷害人之身體或健康者，處3年以下有期徒刑、拘役或1千元以下
罰金。

司法院資訊處製作；財團法人民間司法改革基金會備份。
